臺灣彰化地方法院刑事判決　　　　　　　 95年度訴字第816號
公　訴　人　臺灣彰化地方法院檢察署檢察官
被　　　告　甲○○
　　　　　　　　　　　6弄3號.
　　　　　　　　　　現另案在臺灣彰化監獄執行中
指定辯護人　本院公設辯護人丙○○
上列被告因強盜案件，經檢察官提起公訴（九十五年度偵字第三
四四二號），本院判決如下：
    主  文
本件免訴。
    理  由
一、公訴意旨略以：被告甲○○基於意圖為自己不法所有之犯意
    ，於民國九十五年四月六日下午二時十五分許，身著深色長
    上衣、牛仔長褲、口戴黑色口罩、頭戴淺藍色安全帽，騎乘
    車牌號碼ＮＰＯ－七八一號重型機車，沿途尋找行竊對象，
    途經乙○○位在彰化縣員林鎮○○路二六巷二○弄十一號住
    處時，見乙○○上開住處大門未上鎖，即侵入乙○○上開住
    處二樓（無故侵入住居部分，未據告訴），竊取乙○○所有
    之黑色皮包一個，內有現金新臺幣一萬一千元、信用卡二張
    、金融卡、身分證、健保卡各一張後，欲離開上址之際，為
    居住在內之乙○○查覺，即追趕至上址一樓門口前，並與被
    告拉扯所竊取之黑色皮包，被告為防護贓物及脫免逮捕，竟
    當場以徒手之強暴方式，將乙○○推倒在地，致乙○○受有
    傷害後（傷害部分，未據告訴），加以逃逸，因認被告所為
    ，係犯刑法第三百二十九條之準強盜罪嫌等語。
二、按被告以外之人於審判外之言詞或書面陳述，除法律有規定
    者外，不得作為證據。被告以外之人於偵查中向檢察官所為
    之陳述，除顯有不可信之情況者外，得為證據。除顯有不可
    信之情況外，從事業務之人於業務上或通常業務過程所須製
    作之紀錄文書、證明文書，亦得為證據。被告以外之人於審
    判外之陳述，雖不符前四條之規定，而經當事人於審判程序
    同意作為證據，法院審酌該言詞陳述或書面陳述作成時之情
    況，認為適當者，亦得為證據。當事人、代理人或辯護人於
    法院調查證據時，知有第一百五十九條第一項不得為證據之
    情形，而未於言詞辯論終結前聲明異議者，視為有前項之同
    意。刑事訴訟法第一百五十九條第一項、第一百五十九條之
    一第二項、第一百五十九條之四第二款、第一百五十九條之
    五分別定有明文。經查：
  (一)證人即告訴人乙○○於偵查中向檢察官所為證述，雖係被告
    以外之人於審判外之言詞陳述，為傳聞證據，然乙○○於偵
    查中向檢察官所為證述，既經具結（偵卷第六七頁），且本
    院審酌該言詞陳述係由證人出於自由意識而陳述，又無其他
    證據足認該陳述有何顯不可信之情事等一切情況，依刑事訴
    訟法第一百五十九條之一第二項規定，認上開證人於偵訊中
    之證述，自得採為認定本件犯罪事實所憑之證據。
  (二)員生醫院診斷書一紙，係負責為乙○○診治傷勢之醫師，依
    其所見製作之證明文書，雖屬被告以外之人於審判外之書面
    陳述，然因係從事業務之醫師於醫療業務上所製作之證明文
    書，且無顯不可信之情況，依刑事訴訟法第一百五十九條之
    四第二款之規定，自得採為認定本件犯罪事實所憑之證據（
    最高法院九十五年度臺上字第一四四九號判決意旨參照）。
  (三)證人乙○○於警詢時之證述，雖亦屬被告以外之人於審判外
    之言詞陳述，為傳聞證據，然被告、辯護人於本院準備程序
    既同意將之引為證據（本院卷第二九頁），且經本院於審理
    時當庭直接提示而為合法之調查，被告、辯護人未於言詞辯
    論終結前聲明異議，本院復審酌該言詞陳述係由證人出於自
    由意識而陳述，並無非法取證之情況，依刑事訴訟法第一百
    五十九條之五之規定，認上開證人於警詢時之證述，應得採
    為認定本件犯罪事實所憑之證據。
三、訊據被告於警詢、偵訊、本院審理時，均坦承確於九十五年
    四月六日下午二時十五分許，利用乙○○位在彰化縣員林鎮
    ○○路二六巷二○弄十一號住處大門未上鎖之機會，侵入乙
    ○○上開住處內，徒手竊取乙○○所有之黑色皮包一個之事
    實，核與證人即告訴人乙○○於警詢、偵訊（偵卷第十九、
    六五頁）、本院審理（本院卷第五五頁）時，證述之情節相
    符，並有照片十一幀（偵卷第二八至三三頁）在卷可稽，足
    徵被告關於竊盜部分之自白確與事實相符，被告竊盜之犯行
    ，應堪認定。
四、公訴意旨另認：被告於竊得乙○○所有之黑色皮包後，為防
    護贓物及脫免逮捕，當場以徒手之強暴方式，將乙○○推倒
    在地，致乙○○受有傷害後，加以逃逸等語。然被告堅決否
    認另因防護贓物、脫免逮捕，而有對乙○○當場施以強暴之
    準強盜犯行，並辯稱：乙○○要搶回皮包時，伊就放開，沒
    有推乙○○等語。公訴人認為被告涉有準強盜之犯行，無非
    係以被告於警詢、偵訊之供述，以及證人乙○○於警詢、偵
    訊之證述，作為主要依據。惟按刑法第三百二十九條之準強
    盜罪以竊盜或搶奪，因防護贓物、脫免逮捕或湮滅罪證而當
    場施強暴脅迫為要件，是行為人主、客觀上須以實施強暴脅
    迫為手段，以達防護贓物、脫免逮捕或湮滅罪證之目的，始
    屬相當，如欠缺此項手段、目的關係，即難以本罪相繩（最
    高法院八十八年度臺上字第二一八三號判決意旨參照）；又
    刑法第三百二十九條之準強盜罪，係以竊盜或搶奪，因防護
    贓物，脫免逮捕或湮滅罪證，而當場施以強暴脅迫者為構成
    要件。而所謂強暴，謂直接或間接對於人之身體施以暴力，
    壓制被害人之抗拒，或使被害人處於不能抗拒之狀態（最高
    法院八十二年度臺上字第三八四二號判決意旨參照）。經查
    ：
  (一)證人乙○○於本院審理時具結證稱：「（與被告搶皮包時，
    是否因被告將皮包放開後，你才摔倒，還是被告用皮包的力
    量將你甩開的？）應該是將皮包放開後我才跌倒的。」「（
    當時是因為你重心不穩而跌倒，還是被告推你？）與被告拉
    扯的過程跌倒的，應該是放掉皮包時跌倒的，被告沒有用手
    推我。」「（與被告拉扯之後，向前還是向後跌倒？）被告
    要將機車騎走時，我轉一圈後向前趴倒在地。」「（跌倒前
    因被告將皮包放手你才跌倒，是否因被告放手同時也將機車
    騎走？）是的。被告將皮包放開的同時也騎乘機車離開，可
    能是摩托車騎走的力量把我拉倒的。」等語（本院卷第五五
    至五七頁）；又乙○○因跌倒而受有踝挫傷、肘磨損或擦傷
    之傷害等情，亦有員生醫院診斷書一紙（偵卷第二七頁）在
    卷可佐，核其傷勢與證人乙○○證稱其係因被告騎乘機車離
    開之力量拉倒，而向前趴倒受傷，並非遭被告推倒而受傷之
    情節，亦相符合，是被告辯稱：乙○○要搶回皮包時，伊就
    放開，沒有推乙○○等語，應可採信。
  (二)至於證人乙○○於警詢、偵訊時雖先後證稱：「該名歹徒將
    背包放於所騎乘機車之腳踏板上，我即向前欲將背包搶回時
    ，該名歹徒為防護其竊得之贓物與我發生拉扯，並當場將我
    推倒在地，致使我受傷無法反抗。」「（被告在與妳搶奪皮
    包時，他的身體有無接觸到妳的身體，並對妳施以強暴脅迫
    ？）他當時有用他的手把我推倒，將我推倒後，他就騎車跑
    走。」等語（偵卷第十九、六五、六六頁）；然證人乙○○
    於同次偵訊時，另證稱：「（他在皮包搶回去時，與妳有無
    拉扯的過程？）因為原本皮包我有拿回來，他把我皮包搶過
    去之後，我又想把它拿回來，但是他馬上騎乘機車把我甩開
    ，以致於我跌倒。」等語（偵卷第六五頁）；足見證人乙○
    ○於警詢、偵訊時，關於其跌倒之原因，前後證述已有不一
    ，復與其於本院審理時之證述內容，以及跌倒所受傷勢不符
    ，是證人乙○○於警詢、偵訊時證稱其遭被告推倒在地而受
    傷一節，自難採憑。
  (三)再者，被告在乙○○上開住處二樓竊得黑色皮包後，於離開
    上開住處、坐上停放在該住處外之機車前，即已將該黑色皮
    包內裝放現金、證件之小皮夾取出，另放入其所穿著之褲子
    口袋內，而乙○○由後追及被告時，被告已乘坐在機車之上
    ，並將黑色皮包放置在機車腳踏墊上，乙○○即動手搶回黑
    色皮包，而與被告拉扯該黑色皮包之事實，業經被告於警詢
    （偵卷第十五頁）、本院審理（本院卷第五八、一四一頁）
    時，分別供述明確，核與證人乙○○於警詢、偵訊（偵卷第
    十九、六五頁）、本院審理（本院卷第五五、五六頁）時，
    證述之情節相符。本件被告於乙○○由後追及之時，既已將
    黑色皮包內裝放現金、證件之小皮夾取出，另放入其所穿著
    之褲子口袋內，並乘坐在機車之上，且乙○○當時僅係動手
    搶回黑色皮包，亦無拉扯被告身體或所騎乘機車之逮捕行為
    ，被告顯係處於隨時得以騎乘機車並攜帶竊得之小皮夾逃離
    現場之情形，當無再為防護該黑色皮包之贓物或脫免乙○○
    之逮捕，而對乙○○實施強暴行為之必要，再參酌證人乙○
    ○於本院審理時亦證稱：被告於騎乘機車離開之同時，即放
    開與乙○○拉扯中之黑色皮包等語（本院卷第五七頁），堪
    認被告騎乘機車離開，並放開乙○○所拉扯之黑色皮包，應
    僅係單純欲逃離現場之舉動。本件既無證據足資證明被告有
    故意藉機車加速對乙○○之身體施以暴力，而甩脫乙○○之
    拉扯，以達防護贓物或脫免逮捕之目的，按諸前揭說明，自
    不能僅以乙○○與被告拉扯黑色皮包而倒地受傷，即認為被
    告確有因防護贓物或脫免逮捕，而當場施以強暴之準強盜行
    為。
  (四)本件公訴人所舉之證據，既無法證明被告有為防護贓物或脫
    免逮捕，而將乙○○推倒在地之強暴行為，且本院在得依或
    應依職權調查證據之範圍內，亦查無其他積極證據足以證明
    被告有因防護贓物、脫免逮捕或湮滅罪證，而當場施以強暴
    脅迫之行為，被告之行為即與刑法第三百二十九條準強盜罪
    之構成要件有間，自不能依刑法第三百三十條論科。
五、按案件經判決確定者，應諭知免訴之判決，刑事訴訟法第三
    百零二條第一款定有明文。又刑事訴訟法第三百零二條第一
    款規定，案件曾經判決確定者，應諭知免訴之判決，此項訴
    訟法上所謂一事不再理之原則，關於實質上一罪或裁判上一
    罪，均有其適用（最高法院六十年臺非字第七七號判例意旨
    參照）。另刑法業於民國九十四年二月二日修正公布，並於
    九十五年七月一日施行，本件被告行為後，修正前刑法第三
    百二十二條常業竊盜罪之規定，業已修正刪除，該條修正刪
    除後，被告之本件竊盜犯行，與同一常業竊盜犯意之其他竊
    盜犯行，應分別適用刑法第三百二十條第一項之普通竊盜罪
    或同法第三百二十一條第一項之加重竊盜罪，並分論併罰，
    經比較新、舊法結果，應以被告行為時之法律即修正前刑法
    第三百二十二條常業竊盜罪之規定，較有利於被告。經查，
    被告另因自九十四年十二月十五日起至九十五年四月二日止
    ，基於意圖為自己不法所有之常業竊盜犯意，先後四十四次
    竊取他人所有之金屬製品、行動電話、皮包等常業竊盜犯行
    ，經臺灣高等法院臺中分院於九十五年十月十二日以九十五
    年度上易字第九六七號判處有期徒刑三年十月，於刑之執行
    前令入勞動場所強制工作三年，並已確定在案，此有該案判
    決書及臺灣高等法院被告全國前案紀錄表各一件在卷可考，
    並經本院調取該案卷宗核閱無訛。被告本案被訴之竊盜犯行
    ，與前揭判決確定之常業竊盜行為間，其犯罪時間緊接，且
    係基於同一常業竊盜犯意所為，此經被告於本院審理時陳明
    在卷（本院卷第一四一、一四二頁），應具有常業犯之實質
    上一罪關係，而為該案確定判決效力所及，揆諸前揭條文及
    判例意旨，自應就本案諭知免訴之判決。
據上論斷，應依刑事訴訟法第三百零二條第一款，判決如主文。
本案經檢察官陳茂亭到庭執行職務。
中　　華　　民　　國　　96　　年　　1 　　月　　19　　日
              刑事第六庭  審判長法  官  王義閔
                                法  官  林欣苑
                                法  官  鄭舜元
以上正本證明與原本無異。
如不服本判決，應於判決送達後10日內，向本院提出上訴狀 (須
附繕本)。
告訴人或被害人對於判決如有不服具備理由請求檢察官上訴者，
其上訴期間之計算係以檢察官收受判決正本之日期為準。
中　　華　　民　　國　　96　　年　　1 　　月　　22　　日
                                書記官  呂雅惠
